【裁判字號】    97,訴,1181
【裁判日期】    971210
【裁判案由】    違反槍砲彈藥刀械管制條例
【裁判全文】
臺灣臺北地方法院刑事判決              97年度訴字第1181號
公  訴  人  臺灣臺北地方法院檢察署檢察官
被      告  乙○○
                    （現另案於臺灣臺北監獄執行中）
選任辯護人  扶助律師胡志彬律師
上列被告因違反槍砲彈藥刀械管制條例案件，經檢察官提起公訴
（97年度偵字第9230號），本院判決如下：
    主  文
乙○○未經許可，持有可發射子彈具有殺傷力之改造手槍，累犯
，處有期徒刑參年陸月，併科罰金新臺幣陸萬元，罰金如易服勞
役，以新臺幣壹仟元折算壹日。扣案如附表編號壹所示之改造手
槍壹支、編號貳所示之非制式子彈肆顆，均沒收。
    事  實
一、乙○○前因違反毒品危害防制條例案件，經臺灣板橋地方法
    院以91年度板簡字第2102號刑事簡易判決判處有期徒刑6月
    確定，甫於民國95年3月17日執行完畢；另因違反槍砲彈藥
    刀械管制條例案件，經臺灣高等法院以95年度上更(一)字第30
    78號判決判處有期徒刑7年，併科罰金新臺幣12萬元在案，
    現在監執行中。詎仍不知悔改，明知可發射子彈具有殺傷力
    之改造手槍及具有殺傷力之子彈，均屬槍砲彈藥刀械管制條
    例管制之物，非經主管機關許可，不得無故持有，竟於96年
    7月底某日，攜帶具殺傷力之仿SIG SAUER廠P220型半自動手
    槍製造之槍枝，換裝土造金屬槍管而成之改造90手槍1支（
    槍枝管制編號0000000000號，含彈匣1個）及由金屬彈殼組
    合直徑8.9±0.5mm金屬彈頭而成之非制式子彈6顆，至甲○
    ○（業經臺灣臺北地方法院檢察署96年度偵字第16881號提
    起公訴）位於臺北市○○區○○路1段51巷50號3樓之1住處
    ，委託甲○○代為保管，甲○○收受後，隨即藏匿在其上址
    住處內。嗣於同年8月14日中午12時10分許，為警在上址搜
    索查獲，並當場扣得上揭改造90手槍1枝（含彈匣1個）、非
    制式子彈6顆（其中2顆業已送鑑試射滅失）等物，而查悉上
    情。
二、案經臺灣臺北地方法院檢察署檢察官自動檢舉簽分偵查起訴
    。
    理  由
一、證據能力部分：本件認定事實所引用之本件卷內所有人證、
    文書證據暨物證，並無證據證明係公務員違背法定程序所取
    得，被告乙○○於本院審理時迄至言詞辯論終結時止，亦未
    提出異議，故均得引為本案證據。另按刑事訴訟之鑑定，為
    證據調查方法之一種，係指由具有特別知識經驗之人或機關
    ，就特別需要特殊知識經驗之事項，予以鑑識、測驗、研判
    及斷定，供為法院或檢察官認定事實之參考。刑事訴訟法第
    198條規定：「鑑定人由審判長、受命法官或檢察官就下列
    之人選任一人或數人充之：一、就鑑定事項有特別知識經驗
    者。二、經政府機關委任有鑑定職務者。」，第208條第1項
    前段規定：「法院或檢察官得囑託醫院、學校或其他相當之
    機關、團體為鑑定。」即本此旨。是上級檢察機關首長基於
    辦案實務需要，函示指定某類特殊案件之待鑑事項，囑託某
    一或某些特別具有該項專門知識經驗之機關，予以鑑定，並
    非法所不許。從而，警察機關逕依該函示辦理，按諸檢察一
    體及檢察官指揮調、偵查之原則，難認於法不合（最高法院
    96年度臺上字第4177號判決參照）。矧內政部警政署刑事警
    察局經臺灣高等法院檢察署檢察長概括囑託為槍砲彈藥有無
    殺傷力之鑑定機關，此經臺灣高等法院檢察署於92年9月9日
    以檢文允字第0921001203號函示明確，並已行之多年，本案
    之偵查輔助人員即臺北市政府警察局刑事警察大隊依該函文
    所示，將扣案之槍枝等物送請內政部警政署刑事警察局進行
    鑑定，基於檢察一體原則，既視同檢察官囑託鑑定，是卷內
    之內政部警政署刑事警察局槍彈鑑定書，揆諸上開規定，自
    有證據能力；另按「被告以外之人於審判中有下列情形之一
    ，其於檢察事務官、司法警察官或司法警察調查中所為之陳
    述，經證明具有可信之特別情況，且為證明犯罪事實之存否
    所必要者，得為證據：一、死亡者。二、身心障礙致記憶喪
    失或無法陳述者。三、滯留國外或所在不明而無法傳喚或傳
    喚不到者。四、到庭後無正當理由拒絕陳述者。」刑事訴訟
    法第159條之3定有明文，本件證人甲○○在本院審理時，已
    因傳、拘無著遭通緝，而可認為所在不明致無法傳喚，是其
    警詢及偵查中所為之證言陳述筆錄，為其剛被查獲未及深思
    時所供，依一般經驗法則言，實較具有可信性，且為證明本
    件犯罪事實之存否所必要者，自亦有證據能力，先予敘明。
二、上開事實，業據被告於本院準備程序及審理中坦承不諱（詳
    本院卷第36頁至第38頁、第92頁至第95頁），惟辯稱上開槍
    、彈係其先前所製造，而該犯行業經臺灣高等法院以95年度
    上更(一)字第3078號判決確定云云。經查：
 (一)、被告對其自96年7月底某日，攜帶上開槍彈至甲○○位於臺
     北市○○區○○路1段51巷50號3樓之1住處，委託甲○○代
     為保管而持有上開槍彈之事實，於本院審理時坦承不諱，
     核與證人甲○○於偵查中之證述內容相符（詳96年度偵字
     第16881號偵查卷第14至第19頁、第32頁至第34頁），並有
     扣案之上揭改造90手槍1枝（含彈匣1個）、非制式子彈6顆
     （其中2顆業已送鑑試射滅失）等物經送請鑑定結果，認均
     具殺傷力（鑑定內容詳如附表所示），有內政部警政署刑
     事警察局96年8月22日刑鑑字第0960126937號槍彈鑑定書1
     份在卷可稽（詳96年度偵字第16881號偵查卷第36至39頁）
     ，足認被告上開自白與事實相符。
 (二)、被告於本院審理時雖以前詞辯稱，惟查：
    １、就法律面而言，被告所辯事實縱屬事實，亦無礙其罪責
        之成立：被告前因違反槍砲彈藥刀械管制條例（未經許
        可製造其他可發射子彈具有殺傷力之槍砲罪）案件，經
        最後事實審法院即臺灣高等法院於96年1月16日以95年
        度上更(一)字第3078號判決判處有期徒刑7年，併科罰金
        新臺幣12萬元確定在案，有臺灣高等法院被告前案紀錄
        表1份在卷可稽。而經宣示之判決，於最後審理事實法
        院宣示判決後始行發生之事實，既非該法院所得審判，
        即為該案判決之既判力所不及，其既判力對於時間效力
        之範圍，應以最後審理事實法院之宣示判決日為判斷之
        標準（最高法院95年度臺非字第99號判決要旨同此見解
        ），且因未經許可持有手槍、子彈，其持有之繼續，為
        行為之繼續，亦即一經持有，罪已成立，但其完結須繼
        續至持有行為終了時為止（最高法院95年度臺上字第34
        61號判決要旨同此見解），是被告前案之未經許可製造
        其他可發射子彈具有殺傷力之槍砲罪，其既判力顯不及
        於被告於96年7月後之本件持有槍彈之犯行，是被告所
        辯即使為真，亦無礙其罪責之成立。
    ２、就事實而論，被告所辯與事證及情理亦不相符，諉無足
        採：因依被告所辯，上開槍彈係其於91年7、8月間，與
        前案扣得之槍彈併同改造後，藏放在其臺北縣板橋市○
        ○街53巷2弄2號住處房間之冷氣機裏，直至96年7月間
        搬冷氣時始發現云云（詳96年度偵字第16881號偵查卷
        第56頁），然觀諸扣案槍彈，保存情形良好，有卷附照
        片8張可資參照（詳96年度偵字第16881號偵查卷第38頁
        、第39頁），與棄置冷氣機內多年之情形有間，顯與一
        般經驗法則不符。是被告所辯與事證及情理均有違，顯
        係卸責之詞。
    ３、據上，被告於本院審理時所稱持有扣案槍彈之原因，並
        不足採。
 (三)、被告坦承持有扣案槍彈之事實，就持有該槍彈之時間，則
     自始表示係於96年7月底某日，委託甲○○代為保管而持有
     上開槍彈而持有，未曾改口，此與扣案槍彈之外觀互核，
     尚無不符，應屬真實。被告並供稱：所持有上開改造手槍
     係於91年間以1支新臺幣5、6仟元，在新莊福壽街模型槍店
     買的云云，亦無相關證據足以佐證，而槍彈持有者為免牽
     扯他人，任意杜撰、捏造槍彈來源，並非罕見，是被告此
     部分說詞，亦難逕認為真，又因無積極證據證明該槍彈係
     由被告所製造，應依有利被告之推定而認係由不詳人士所
     交付。
  綜上所述，本案事證明確，被告犯行堪以認定，應予依法論科
  。
三、核被告所為，係犯槍砲彈藥刀械管制條例第8條第4項之未經
    許可持有可發射子彈具有殺傷力之改造手槍罪、同條例第12
    條第4項之未經許可持有具殺傷力之子彈罪。其自某真實姓
    名年籍不詳人士處，同時收受上開具殺傷力之槍枝及子彈並
    持有之，係1行為觸犯數罪名，為想像競合犯，應依刑法第5
    5條規定，從較重之未經許可持有可發射子彈具有殺傷力之
    改造手槍罪處斷。被告前因違反毒品危害防制條例案件，經
    臺灣板橋地方法院以91年度板簡字第2102號刑事簡易判決判
    處有期徒刑6月確定，於95年3月17日執行完畢，有前揭臺灣
    高等法院被告前案紀錄表1份在卷可稽，其於有期徒刑執行
    完畢5年內，故意再犯本件有期徒刑以上之罪，為累犯，依
    刑法第47條第1項之規定加重其刑；至被告所犯此違反毒品
    危害防制條例案件，固與另犯槍砲彈藥刀械管制條例案件（
    臺灣高等法院95年度上更(一)字第3078號判決），合於定應執
    行刑要件，然因該案已與被告另犯違反毒品危害防制條例案
    件（臺灣板橋地方法院95年度易字第1941號、95年度訴字第
    2950號判決）定應執行刑，不得再重複定其應執行之刑（最
    高法院72年度臺非字第47號判例要旨參照），故無礙被告累
    犯之認定，併予敘明。爰審酌被告非法持有槍彈，對社會治
    安之潛在危害非輕，惟並未以之從事犯罪行為，暨其犯罪之
    動機、智識程度、生活狀況、持有槍彈之時間、犯後態度等
    一切情狀，量處如主文所示之刑，並就罰金刑部分，諭知易
    服勞役之折算標準。扣案如附表編號壹所示改造手槍1支及
    編號貳所示非制式子彈4顆，均屬違禁物，爰一併依刑法第3
    8條第1項第1款規定宣告沒收；至扣案採樣試射之非制式子
    彈2顆，因已於鑑驗時經試射擊發，而失其違禁物性質，另
    制式子彈1顆，雖為違禁物，因已於鑑驗時經試射擊發，亦
    失其違禁物性質，且如後所述與本案無關，均不予宣告沒收
    。
四、公訴意旨另以被告明知具有殺傷力之子彈，屬槍砲彈藥刀械
    管制條例管制之物，非經主管機關許可，不得無故持有，竟
    於96年7月底某日，攜帶具殺傷力之口徑9mm制式子彈1顆，
    至甲○○位於臺北市○○區○○路1段51巷50號3樓之1住處
    ，委託甲○○代為保管，甲○○收受後，隨即藏匿在其上址
    住處內。嗣於同年8月14日中午12時10分許，為警在上址搜
    索查獲，並當場扣得上揭制式子彈1顆（業已送鑑試射滅失
    ），因認被告此部分之行為涉犯槍砲彈藥刀械管制條例第12
    條第4項之未經許可持有具殺傷力之子彈罪，且此部分之犯
    罪事實，與上開有罪部分，應論以想像競合犯，從一重處斷
    。惟按「犯罪事實應依證據認定之，無證據不得推定其犯罪
    事實」；又「不能證明被告犯罪者，應諭知無罪之判決」，
    刑事訴訟法第154條第2項、第301條第1項分別定有明文。且
    事實之認定，應憑證據，如未能發現相當證據，或證據不足
    以證明，自不能以推測或擬制之方法，為裁判基礎；且認定
    犯罪事實所憑之證據，雖不以直接證據為限，間接證據亦包
    括在內，然而無論直接證據或間接證據，其為訴訟上之證明
    ，須於通常一般之人均不致有所懷疑，而得確信其為真實之
    程度者，始得據為有罪之認定，倘其證明尚未達到此一程度
    ，而有合理之懷疑存在致無從使事實審法院得有罪之確信時
    ，即應由法院為諭知被告無罪之判決，有最高法院40年臺上
    字第86號判例、76年臺上字第4986號判例可資參照。次按刑
    事訴訟法第161條已於91年2月8日修正公布，修正後同條第1
    項規定：檢察官就被告犯罪事實，應負舉證責任，並指出證
    明之方法。因此，檢察官對於起訴之犯罪事實，應負提出證
    據及說服之實質舉證責任。倘其所提出之證據，不足為被告
    有罪之積極證明，或其闡明之證明方法，無從說服法官以形
    成被告有罪之心證，基於無罪推定之原則，自應為被告無罪
    判決之諭知，亦有最高法院92年臺上字第128號判例意旨足
    參。本件公訴意旨認被告另涉上開犯行，無非係以證人甲○
    ○之偵查中供述為其依據。經查，本件訊據被告乙○○自始
    堅決否認有上開犯行，與其自始坦承上揭有罪部分之態度完
    全相反，依一般經驗法則而論，被告就較重之持有具殺傷力
    之改造手槍罪已坦承不諱，若真有持有制式子彈1顆之事實
    ，應無矢口否認之必要，蓋與其罪刑幾乎不生影響之故也，
    且依被告之前科以觀，並無持有制式子彈之紀錄，足證被告
    否認有此犯行，並非全無可採；此外甲○○本身為實際持有
    制式子彈之人，自有可能為卸責而將此部分之犯行亦推給被
    告，另因甲○○遭通緝而無法傳喚到庭，讓被告對之為詰問
    ，其證言之證明力自較為薄弱，即無足夠證據足以認定被告
    確有持有制式子彈1顆之行為，本院復查本件全部卷證亦查
    無其他可資證明被告有上開公訴人起訴犯行之證據，是被告
    此部分之犯罪，自屬不能證明，因與上開有罪部分有想像競
    合之裁判上一罪之關係，爰不另為無罪之諭知，併此敘明。
據上論斷，應依刑事訴訟法第299條第1項前段，槍砲彈藥刀械管
制條例第8條第4項、第12條第4項，刑法第11條前段、第55條、
第47條第1項、第42條第3項、第38條第1項第1款，判決如主文。
本案經檢察官申心蓓到庭執行職務。
中    華    民    國    97    年    12    月    10    日
                  刑事第十三庭 審判長法  官  許泰誠
                                     法  官  郭顏毓
                                     法  官  張文俊
以上正本證明與原本無異。
如不服本判決，應於收受送達後10日內，向本院提出上訴書狀（
應抄附繕本），並應敘述具體理由；其未敘述具體上訴理由者，
應於上訴期間屆滿後20日內，向本院補提理由書（均應按他造當
事人之人數附繕本），「切勿逕送上級法院」。告訴人或被害人
如對於本判決不服者，應具備理由請求檢察官上訴，其上訴期間
之計算係以檢察官收受判決正本之日期為準。
                                     書記官  陳鳳瀴
中    華    民    國    97    年    12    月    10    日
附錄本案論罪科刑法條全文：
槍砲彈藥刀械管制條例第8條
未經許可，製造、販賣或運輸鋼筆槍、瓦斯槍、麻醉槍、獵槍、
空氣槍或第4條第1項第1款所定其他可發射金屬或子彈具有殺傷
力之各式槍砲者，處無期徒刑或5年以上有期徒刑，併科新臺幣1
千萬元以下罰金。
未經許可，轉讓、出租或出借前項所列槍枝者，處5年以上有期
徒刑，併科新臺幣1千萬元以下罰金。
意圖供自己或他人犯罪之用，而犯前二項之罪者，處無期徒刑或
7年以上有期徒刑，併科新臺幣1千萬元以下罰金。
未經許可，持有、寄藏或意圖販賣而陳列第1項所列槍枝者，處3
年以上10年以下有期徒刑，併科新臺幣700萬元以下罰金。
第1項至第3項之未遂犯罰之。
槍砲彈藥刀械管制條例第12條
未經許可，製造、販賣或運輸子彈者，處1年以上7年以下有期徒
刑，併科新臺幣500萬元以下罰金。
未經許可，轉讓、出租或出借子彈者，處6月以上5年以下有期徒
刑，併科新臺幣300萬元以下罰金。
意圖供自己或他人犯罪之用，而犯前二項之罪者，處3年以上10
年以下有期徒刑，併科新臺幣700萬元以下罰金。
未經許可，持有、寄藏或意圖販賣而陳列子彈者，處5年以下有
期徒刑，併科新臺幣300萬元以下罰金。
第1項至第3項之未遂犯罰之。
附表：
┌──┬────────┬───┬──────────┬─────────┐
│編號│ 扣 押 物 名 稱 │數  量│ 鑑   定   結   果  │備              註│
├──┼────────┼───┼──────────┼─────────┤
│ 壹 │仿SIG SAUER P220│壹支  │認係改造手槍，由仿SI│內政部警政署刑事警│
│    │型半自動手槍製造│      │G  SAUER廠P220型半自│察局96年8月22日刑 │
│    │之槍枝，換裝土造│      │動手槍製造之槍枝，換│鑑字第0960126937號│
│    │金屬槍管而成之改│      │裝土造金屬槍管而成，│槍彈鑑定書1份參照 │
│    │造90手槍（槍枝管│      │擊發功能正常，可供擊│（見96年度偵字第16│
│    │制編號0000000000│      │發適用子彈使用，認具│881號偵查卷第36至 │
│    │，含彈匣壹個）。│      │殺傷力。            │第39頁）          │
│    │                │      │                    │                  │
│    │                │      │                    │                  │
│    │                │      │                    │                  │
│    │                │      │                    │                  │
├──┼────────┼───┼──────────┤                  │
│ 貳 │由金屬彈殼組合直│ 肆顆 │認均係非制式子彈，由│                  │
│    │徑8.9±0.5mm金屬│      │金屬彈殼組合直徑8.9 │                  │
│    │彈頭而成之非制式│      │±0.5mm金屬彈頭而成 │                  │
│    │子彈。          │      │，經採樣貳顆試射，可│                  │
│    │                │      │擊發，認具殺傷力。  │                  │
│    │                │      │                    │                  │
└──┴────────┴───┴──────────┴─────────┘


司法院資訊處製作；財團法人民間司法改革基金會備份。
